臺灣高等法院臺中分院民事判決　九十二年度上字第一六七號
　　上　訴　人　志盛營造有限公司
　　法定代理人　甲○○
　　法定代理人　乙○○○
　　訴訟代理人　丙○○
當事人間請求給付工程款事件，上訴人對於中華民國九十二年三月二十日臺灣彰化地
方法院九十一年度訴字第九八二號第一審判決提起上訴，經本院於九十二年十二月三
十日言詞辯論終結，茲判決如左：
原判決廢棄。
被上訴人在第一審之訴及假執行之聲請均駁回。
第一、二審訴訟費用由被上訴人負擔。
甲、上訴人方面：
一、聲明：求為判決：
（一）原判決廢棄。
（二）被上訴人在第一審之訴及假執行之聲請均駁回。
（三）如為不利上訴人判決願供擔保請准宣告免假執行。
二、陳述：除與原判決所載相同部分予以引用外，補述略稱：
（一）按技師、承攬人之報酬及其墊款，其請求權因二年間不行使而消滅，為民法第
　　　一二七條第七款所明定。查上訴人係於民國（下同）八十八年四月間，與訴外
　　　人大穎企業股份有限公司（以下簡稱大穎公司）之關係企業易欣營造股份有限
　　　公司（以下簡稱易欣公司）訂立工程合約書，由上訴人承攬大穎公司「ＮＤＡ
　　　廠成品倉庫建物新建工程」，此有工程合約書影本乙份可稽。被上訴人係於八
　　　十八年五月間，向上訴人承攬就訴外人大穎公司「ＮＤＡ廠成品倉庫建物」中
　　　之鋼鐵工程，被上訴人於八十九年五月三日即曾以嘉義郵局第一四七號存證信
　　　函催討工程款，又於同年七月間向原審法院提起給付工程款訴訟（案號：八十
　　　九年訴字第七三０號，該案後經被上訴人撤回訴訟）。被上訴人遲至九十一年
　　　十月一日始提起本件訴訟，已逾三年有餘，則依首揭法條規定，其請求權已罹
　　　於二年時效而消滅，上訴人自得以時效消滅抗辯。
（二）退一步言，被上訴人之請求權，縱然尚未罹於時效完成而消滅。惟債務人非依
　　　債務本旨實行提出給付者，不生提出之效力。又出賣人並應擔保其物於危險移
　　　轉時，具有其所保證之品質，民法第二百三十五條前段及第三百五十四條第二
　　　項分別定有明文。「因契約互負債務者，他方提出之對待給付若不完全，既非
　　　依債務之本旨為之，除其情形拒絕自己之給付有違誠實信用之方法外，在未補
　　　正前，非不得拒絕自己之給付」。「民法第三百五十四條第一項規定，物之出
　　　賣人對於買受人，應擔保其物依第三百七十三條之規定危險移轉於買受人時，
　　　無滅失或減少其通常效用，或契約預定效用之瑕疵。此項出賣人應負物之瑕疵
　　　擔保責任之規定，係為補充當事人之意思表示而設，除當事人有免除擔保責任
　　　之特約外，出賣人當然應負此項法定責任」（參照最高法院八十二年台上字第
　　　三二二八號判決）。系爭工程契約約定每月二十五日按實做實算工程估驗計價
　　　付款百分之九十，並經上訴人及上訴人之業主正式驗收合格後付清尾款一半（
　　　另半數充作保固金），上訴人已依雙方約定「實做實算工程數量」之原則，給
　　　付工程款。致於未付部分之工程款，乃被上訴人施工之鋼構材料雖已進場，但
　　　依約被上訴人尚需在系爭倉庫建物之屋頂、四周外牆及地面ＲＣ等工程施工時
　　　，配合做校正、調整、檢驗及測試等程序，亦即系爭鋼構工程之組立並未竣工
　　　。且系爭鋼構工程尚有COR樓梯扶手、坡道扶手、防銹等工程未施工，亦未依
　　　約提出鋼構品質證明文件；且系爭工程迄今尚未經上訴人及上訴人之業主正式
　　　驗收完畢，則依前揭說明，被上訴人提起本件訴訟，為無理由。
（三）按時效因請求而中斷者，若於請求後六過月內不起訴，視為不中斷。又時效因
　　　起訴而中斷者，若撤回其訴，或因不合法而受駁回之裁判，其裁判確定，視為
　　　不中斷，民法第一百三十條、第一百三十一條分別定有明文。又民法第一百二
　　　十八條規定消滅時效，自請求權可行使時起算，所謂「可行使時」係指請求權
　　　人行使請求權，客觀上無法律上之障礙而言。本件系爭工程係於八十八年七月
　　　三十一日竣工，並有完整驗收程序等情事，既為被上訴人所自認之事實，則被
　　　上訴人自八十八年八月一日起即可請求系爭工程款。而被上訴人於八十九年五
　　　月三日曾以嘉義郵局第一四七號存證信函催討工程款，上訴人係於同年月五日
　　　收到該信函，嗣後被上訴人雖於同年七月三日向原審法院提起給付工程款訴訟
　　　（案號：八十九年訴字第七三０號），但被上訴人於九十年二月間撤回該件訴
　　　訟，其撤回訴訟又未於六個月內另再起訴，則依首揭法條規定，時效視為不中
　　　斷，而被上訴人遲至已逾三年有餘後之九十一年十月一日始提起本件訴訟，其
　　　請求權已罹二年時效而消滅，上訴人自得以時效消滅為抗辯。又上訴人於八十
　　　九年五月十七日寄給被上訴人之信函，並非承認之意思表示，此觀全函內容即
　　　明。退一步言之，該信函縱屬承認，惟以本省郵件送達之速度，該信函最遲於
　　　二日內即可送達與被上訴人，則時效自五月二十日起算，至被上訴人於九十一
　　　年十月一日始提起本件訴訟，其請求權亦已罹二年時效而消滅，上訴人仍得以
　　　時效消滅為抗辯。
（四）按民法第六十六條第一項所謂土地上之定著物，係指非土地之構成部分，繼續
　　　的附著於土地而可達經濟上使用之目的者而言。例如房屋、燈塔、橋、樑皆是
　　　。未建築完成之房屋，如不足以遮蔽風雨，而達經濟上使用之目的，則既不能
　　　認為房屋，亦不能稱為房屋以外之定著物，仍應視為動產。查上訴人於八十八
　　　年四月間，與訴外人大穎公司之關係企業易欣公司訂立工程合約書，由上訴人
　　　承攬大穎公司「ＮＤＡ廠成品倉庫建物新建工程」，上訴人僅將系爭「ＮＤＡ
　　　廠成品倉庫建物」中之鋼構工程交由被上訴人承攬施工而已，並不包括屋頂、
　　　牆壁、門窗等部分工程在內，因之，被上訴人施工之系爭工程迄今亦僅屬空的
　　　鐵架物，並無屋頂、牆壁、門窗等。則依首揭說明，系爭鋼構工程，既不足以
　　　遮蔽風雨，亦不得作為獨立交易及經濟上使用之客體，僅能視為動產，是本件
　　　情節與八八年台上字第一五六號判決要旨自屬有間，應無適用之餘地。又上訴
　　　人於原審八十九年訴字第七三號案件所提準備書狀內稱「系爭合約書應屬買賣
　　　與承攬契約」，所謂買賣係指鋼架部分而言，並非不動產買賣。是依民法第一
　　　二七條第七款及第八款之規定，被上訴人之請求權均已罹逾二年時效而消滅，
　　　上訴人自得以時效消滅抗辯之。
（五）本件工程係大穎公司發包給上訴人公司，上訴人公司再把承攬工程中的鋼構工
　　　程轉包給被上訴人公司施作。我造沒有承認對造工程款債權，時效沒有中斷的
　　　情形。
（六）被上訴人原審提出「易欣公司鋼構安裝驗收檢驗表」，兩造確有一起驗收系爭
　　　鋼構安裝工程，該驗收檢驗表上「施工廠商」欄內有「詹詠嘉」簽名，「詹詠
　　　嘉」係被上訴人公司法定代理人乙○○○之子，當時係被上訴人公司派在現場
　　　之工地現場負責人，又驗收檢驗表上「承包廠商」欄內不余榮三之簽名，余榮
　　　三是上訴人公司派駐在工地的工務經理。
三、證據：除引用原審立證方法外，補提：嘉義郵局第一四七號存證信函、給付工程
　　款起訴狀、工程合約書、工程報價明細表、最高法院七一年台上字第一七八八號
　　判決要旨（以上均影本）各一件為證。
乙、被上訴人方面：
一、聲明：求為判決：上訴駁回。
二、陳述：除與原判決所載相同部分予以引用外，補述略稱：
（一）被上訴人於八十八年四月三十日，向上訴人承攬「大穎ＮＤＡ廠成品倉庫建物
　　　新建工程」中之鋼構工程部分，工程總價七百一十一萬九千元正，並於工程進
　　　行中追加工程及冷卻水塔工程價額三十三萬七千四百零七元正，合計工程款七
　　　百四十五萬六千四百零七元，訂約後，被上訴人依約完工，並經由大穎ＮＤＡ
　　　廠負責人李宗諭，會同上訴人公司負責人甲○○及被上訴人驗收完畢，此有驗
　　　收完畢簽章明細表可證，詎上訴人僅支付二百八十八萬一千六百八十五元，其
　　　餘四百五十七萬四千七百二十二元，迄未給付，系爭工程既經驗收完畢，上訴
　　　人所指工程具有瑕疵，純屬子虛烏有，茍工程完成尚有瑕疵，依諸經驗法則，
　　　上訴人豈有在驗收明細表上簽名，而不表示任何意見之理？益見上訴人空言指
　　　摘，顯不足採。
（二）本件工程訴訟之相關人員及關係如右：
　　　業主：大穎公司。
　　　業主委代監造工程：易欣營造（本工程監工人員：李宗諭）。
　　　甲方（即上訴人）：志盛營造有限公司，法定代理人：甲○○。
　　　乙方（即被上訴人）：實一企業股份有限公司，法定代理人：乙○○○。
　　　關係說明：業主將其ＮＤＡ成品廠成品倉庫建物新建工程監造管理標（即授權
　　　代表業主監造技術服務本工程）發包予易欣營造；工程營造標發包予甲方（即
　　　上訴人），然甲方（即上訴人）並非專業之鋼結構從業人員，因而將該工程所
　　　屬之鋼結構工程發包予乙方（即被上訴人）。
（三）被上訴人迄八十八年七月三十一日止，共開立七百四十五萬六千四百零六元發
　　　票面額予上訴人，若被上訴人未確實完工經上訴人認可，上訴人豈可完全收受
　　　被上訴人所開立請款金額之發票憑證，而無提出異議，顯見被上訴人確已依約
　　　完工。
（四）若系爭工程尚未完工，並經上訴人及業主委代監造工程之監工人員會同驗收合
　　　格，上訴人豈能於八十八年九月二十日，向業主申請第三期工程計價款？足見
　　　被上訴人已依約完工。
（五）本件契約係屬承攬與買賣混合契約性質之「不動產買賣承攬」，並非單純之承
　　　攬契約，自無二年短期消滅時效期間規定之適用：
　１、按具有承攬與買賣混合契約性質之「不動產買賣承攬」，就不動產財產權之移
　　　轉而言，不啻與民法第一百二十七條第七款所定「技師、承攬人之報酬及其墊
　　　款」為一般單純之承攬有間，更與同條第八款「商人、製造人、手工業人所供
　　　給之商品」係專指動產不相侔，故此類不動產買賣承攬之價金或報酬請求權，
　　　應無上開條款二年短期消滅時效期間規定之適用。最高法院八十八年度台上字
　　　第一五六號民事判決參照。
　２、本件並非單純之承攬契約，此依上訴人於另案八十九年度訴字第七三０號於八
　　　十九年十二月六日所提出之準備書狀亦自承：「兩造系爭合約應屬買賣與承攬
　　　契約‧‧。」（參該準備書狀，證一、本146-148），益證系爭工程合約書並
　　　非單純承攬契約。
　３、依系爭工程合約書，備註欄特別註明係「含工帶料」、責任施工，足證本件確
　　　為不動產買賣承攬契約，與一般單純承攬契約有間，則參照上開判決意旨，當
　　　無民法第一百二十七條二年短期時效適用之餘地。是上訴人主張本件有二年短
　　　期時效之適用，自不足採。
（四）退步言之，縱認有二年時效之適用，依上訴人在九十年十二月六日於另案之準
　　　備書狀內容，亦已承認此項債務，亦無時效消滅問題：
　１、按消滅時效因請求、承認、起訴等事由而中斷。民法第一百二十九條定有明文
　　　，而民法第一百二十九條第一項第二款所稱之「承認」，係指認識他方請求權
　　　存在之觀念表示，僅因債務人之一方行為而成立，無須得他方之同意（最高法
　　　院二十六年鄂上字第三二號判例參照）。
　２、查本件被上訴人業已完成系爭工程，此揆諸工程計價估驗明細表，該表係八十
　　　八年九月二十日上訴人呈報予訴外人易欣營造公司，其中編號八、九、十、十
　　　一、十二、十三、十四、十五、十六、十七、十八、十九、二十、二十一、二
　　　十二、二十三、二十四、二十五、二十六、二十八、二十九、三十、三十一、
　　　三十二等項目即係被上訴人為上訴人施工之項目，衡諸經驗法則，倘上開工程
　　　未經驗收，則上訴人如何向易欣營造公司請款，足證系爭工程業經驗收完工無
　　　疑。且由「鋼構安裝驗收檢驗表」所載，亦足證明系爭工程已經驗收，驗收之
　　　時間似為八十八年九月十七日，蓋李宗諭即為易欣公司之監工人員，薛水和則
　　　為大穎公司之人員，益證本件確已完工驗收無疑。
　３、上訴人自承伊公司於八十九年五月十七日發函予被上訴人，函文載稱：「‧‧
　　　請貴公司能與債權人處理妥善，同時取得台中地方法院對本公司強制執行塗銷
　　　文件，本公司即可給付貴公司之工程款」等語，由此足證上訴人已「承認」被
　　　上訴人之工程款債權，否則，何以表示「請貴公司能與債權人處理妥善，同時
　　　取得台中地方法院對本公司強制執行塗銷文件，本公司即可給付貴公司之工程
　　　款」等語，上訴人既已於八十九年五月十七日承認積欠被上訴人之工程款債務
　　　，則被上訴人之請求權時效應自該日起中斷。
　４、上訴人於八十九年十二月六日於另案（即彰化地院八十九年訴字第七三０號案
　　　件）陳稱：「‧‧查原告所提系爭工程驗收檢驗表記載，乃僅有被告有關人員
　　　之初驗而已，並未經被告之業主大穎公司檢驗合格，亦未經政府主管機關檢驗
　　　鋼構之結構是否安全？‧‧據上說明，原告依約尚不得請求給付工程款」等語
　　　。由此陳述，似已承認本件工程款債權，是被上訴人之系爭工程款債權時效亦
　　　自該日起中斷，即應自該日重新起算。
（五）依「易欣公司鋼構安裝驗收檢驗表」所示，該檢驗表係被上訴人會同余榮山（
　　　上訴人之監工）及李宗諭（易欣公司之監工）一起檢驗合格，是上訴人稱本件
　　　工程未經驗收合格云云，與事實不符。
（六）再依雙方合約工程承攬價目表所示，被上訴人所承攬者乃鋼構工程，並未包含
　　　「地坪RC」地面施工部分，此由合約工程承攬價目表足證，其次，「外牆及屋
　　　頂彩鋼」等亦與被上訴人無涉，蓋被上訴人所承攬者僅鋼構工程，除此以外，
　　　包括「外牆及屋頂彩鋼」與被上訴人無涉。
三、證據：除引用原審立證方法外，補提：驗收明細表、、工程計價估驗明細表、工
　　程承攬合約書（含工程承攬價目表、工程合約書、領款印鑑卡、切結書、鋼鐵工
　　程特約條款）、工程款給付及已付發票明細表、報價單、易欣公司鋼鐵安裝驗收
　　檢驗表、品質證明書、驗收明細表、臺灣彰化地方法院九十一年度訴字第九八二
　　號民事判決、民事準備書(三)狀、民事準備書(二)狀、嘉義郵局第一四七號存證信函
　　、準備書(一)狀（以上均為影本）各一件為證。
丙、本院依職權向臺灣彰化地方法院調閱八十九年度訴字第七三０號志盛營造有限公
　　司與實一企業股份有限公司間給付工程款事件卷宗。
　　理　　由
一、本件被上訴人起訴主張：上訴人公司於民國（以下同）八十八年四月三十日，與
　　伊公司訂立工程承攬合約書（以下稱系爭承攬合約書），將其承攬之「大穎ＮＤ
　　Ａ廠成品倉庫建物新建工程（位於彰化縣線西鄉）」中之鋼構工程部分轉攬與被
　　上訴人，工程總價（含營業稅）為新台幣（以下同）七百一十一萬九千元，並於
　　工程進行中之八十八年六月十八日追加牛腿等工程及冷卻水塔工程，追加工程之
　　工程價額（含營業稅）為三十三萬七千四百零七元，合計總工程款為七百四十五
　　萬六千四百零七元（0000000+337407=0000000），訂約後，被上訴人公司已依約
　　完工，所施作之工程並經驗收完畢，上訴人自應依約給付工程款，詎上訴人竟僅
　　支付二百八十八萬一千六百八十五元，其餘四百五十七萬四千七百二十二元（
　　0000000-0000000=0000000）迄未給付，屢經催討均置之不理等情，爰本於承攬
　　之法律關係，求為判命上訴人給付被上訴人四百五十七萬四千七百二十二元及自
　　起訴狀繕本送達翌日起至清償日止按年息百分之五計付利息之判決。
二、上訴人則以：系爭款項為民法第一百二十七條第七款所稱之「承攬人之報酬」，
　　其請求權消滅時效期間為兩年，已罹於時效而消滅。退步言之，若被上訴人對上
　　訴人之系爭工程款請求權未罹於時效而消滅，則被上訴人所施作之工程有瑕疵，
　　未為完全之對待給付，在瑕疵未補正以前，上訴人得拒絕給付系爭工程款；又系
　　爭工程款，上訴人已給付三百五十三萬六千六百八十五元等語，資為抗辯。
三、被上訴人起訴主張：上訴人公司於八十八年四月三十日，與伊公司訂立系爭承攬
　　合約書，將其承攬之「大穎ＮＤＡ廠成品倉庫建物新建工程（位於彰化縣線西鄉
　　）」中之鋼構工程部分轉攬與被上訴人，工程總價（含營業稅）為七百一十一萬
　　九千元，並於工程進行中之八十八年六月十八日，追加牛腿等工程及冷卻水塔工
　　程，追加工程之工程價額（含營業稅）為三十三萬七千四百零七元，合計總工程
　　款為七百四十五萬六千四百零七元等情，固據被上訴人提出公司變更登記表、工
　　程承攬合約書、報價單、統一發票、工程承攬價目表、工程合約書為證（見原審
　　卷第七至十四頁、第三十八至四十七頁），惟上訴人則以被上訴人工程款請求權
　　已罹於時效為抗辯。
四、
（一）按民法第一百二十七條第七款規定：「左列各款請求權，因二年間不行使而消
　　　滅：．．．．七、承攬人之報酬及其墊款」。本件上訴人公司於八十八年四月
　　　三十日，與被上訴人公司訂立系爭承攬合約書，將其承攬之「大穎ＮＤＡ廠成
　　　品倉庫建物新建工程」中之鋼構工程部分轉攬與被上訴人，約定承攬人即被上
　　　訴人負責施作「鋼構工程」，上訴人則於訂約後之每月二十五日，按實做實算
　　　工程數量估驗計付工程款項與被上訴人，有工程合約書第四條可據（見原審卷
　　　第三十九頁、本院卷第五十頁），系爭承攬契約上「承攬項目」亦載明：「鋼
　　　構工程」（見原審卷第七頁），由此足見系爭工程合約書之性質係屬承攬契約
　　　無誤。被上訴人於原審另件（八十九年度訴字第七三０號）兩造間給付工程款
　　　事件審理中亦於所提準備書狀自承：「．．．．雙方之法律關係是承攬契約而
　　　非買賣契約．．．．」、「原告實一（即本件被上訴人）所承攬部分，只就被
　　　告（即本件上訴人）所交付之圖示內容即鋼構部分為承攬，依契約內容，只承
　　　攬被告所附圖示之部分而未含四周外牆及屋頂彩鋼工程之設計」等語（見本院
　　　依職權調閱之原審八十九年度訴字第七三０號卷第四十九、五十頁）；被上訴
　　　人復於本院審理中提出答辯狀，自承：「業主大穎公司．．．．業主將其ＤＮ
　　　Ａ成品倉庫建物新建工程．．．．工程營造標，發包予甲方（即上訴人，以下
　　　同），然甲方並非專業之鋼結構從業人員，而將該工程所屬之鋼結構工程發包
　　　予乙方（即被上訴人）」等語（見本院卷第四十四頁），由此更足證明被上訴
　　　人自認系爭工程契約之性質屬承攬契約無誤。迨上訴人於第二審提出時效消滅
　　　之抗辯（見本院卷第八十六、八十七、一０八、一０九頁）後，被上訴人始於
　　　九十二年九月九日答辯狀中改稱系爭工程契約係「帶工帶料」，其性質屬「承
　　　攬與買賣之混合契約」，並非單純之承攬契約，無兩年短期時效之適用云云（
　　　見本院卷第一四一頁反面），是本院審理中上訴人主張時效消滅之抗辯後被上
　　　訴人始改稱系爭工程合約兼具有承攬契約及買賣契約之性質云云，顯無足採。
　　　被上訴人雖另援引最高法院八十八年台上字第一五六號判決，主張系爭工程契
　　　約之性質除有「承攬契約」性質外，另具有買賣契約性質，亦即屬「承攬與買
　　　賣之混合契約」，被上訴人對上訴人所得請求之系爭款項，其請求權之消滅時
　　　效應為十五年而非二年云云。惟查最高法院前述判決並未採為判例，僅係個案
　　　所持之見解，並無拘束力。況該案件之事實為：陸軍總司令部工兵署（以下稱
　　　工兵署）將「兵校擴建教學及生活設施土木工程」發包與憶東工程股份有限公
　　　司（以下稱憶東公司），由夏忠即志洋工程行（以下稱夏忠）擔任保證人，嗣
　　　憶東公司未依約施工，由保證人夏忠與承攬人憶東公司協議，由夏忠取得憶東
　　　公司與工兵署間承攬契約之權利，經通知工兵署後，由夏忠自七十五年三月起
　　　，以保證人身分履行原承攬合約，直至同年十月二十一日，與工兵署合意終止
　　　該合約，由另一保證人世益公司繼續施工，夏忠因而本於承攬契約受讓人之地
　　　位，就其所施工部分，請求工兵署給付工程款。而本件依前所述，其事實為：
　　　訴外人易欣營造股份有限公司（以下稱易欣公司）將其關係企業即「大穎ＮＤ
　　　Ａ廠成品倉庫建物新建工程」發包與上訴人（見本院卷第八十八至九十四頁）
　　　，上訴人承攬該工程後，將其中之鋼結構工程轉攬與被上訴人（見原審卷第七
　　　頁），被上訴人施工後依約向上訴人請求給付承攬工程款，被上訴人所承攬者
　　　僅限於前述倉庫新建工程中之鋼構工程部分，不包括倉庫之地面施工及倉庫之
　　　外墻及屋頂彩鋼之施工（並非全部倉庫新建工程），亦即不包含不動產（即倉
　　　庫）之交付。此為被上訴人所自承（見本院卷第四十四頁、第一四五頁），顯
　　　見本件之事實與最高法院前述案件之事實不同，被上訴人援引最高法院上述判
　　　決，主張系爭工程承攬契約兼含買賣性質應適用十五年長期消滅時效規定云云
　　　，自非可採。再者，縱如被上訴人所稱：系爭工程契約附註欄內註明係「帶工
　　　帶料」，其性質除承攬契約外另兼含買賣性質等語為可採，則因被上訴人所施
　　　作者僅係倉厙之鋼構部分，不包括倉庫之地面施工及倉庫之外墻及屋頂彩鋼，
　　　並非全部倉庫新建工程，是被上訴人所交付與上訴人者亦僅倉庫之鋼構部分，
　　　而非倉庫，被上訴人所交付之鋼構係屬動產，依民法第一百二十七條第八款規
　　　定，被上訴人供給鋼構商品之代價請求權，其請求權時效亦為兩年，而非適用
　　　十五年長期時效。被上訴人雖另指稱：上訴人於另案八十九年度訴字第七三０
　　　號於八十九年十二月六日所提出之準備書狀亦自承：「兩造系爭合約應屬買賣
　　　與承攬契約．．．」，由此陳述，益足證明系爭工程合約書並非單純承攬契約
　　　等語。惟為上訴人所否認，並辯稱：伊上述書狀所稱之買賣，係指倉庫新建工
　　　程中之鋼材買賣，而非倉厙全部新建工程之買賣，既為鋼材之買賣，而鋼材為
　　　動產，系爭工程縱令有買賣性質，亦僅屬動產買賣性質，非不動產之買賣，不
　　　適用十五年長期時效等語。查被上訴人依約完工後所交付之鋼構工程，其性質
　　　縱如被上訴人所稱含有買賣性質，亦僅屬動產買賣，其代價請求權，依民法第
　　　一百二十七條第八款規定，時效亦為二年之情，已如上述，是被上訴人上述主
　　　張，亦不足採。
（二）民法第一百二十八條規定消滅時效，自請求權可行使時起算，所謂「可行使時
　　　」係指請求權人行使請求權，客觀上無法律上之障礙而言。系爭工程約定於八
　　　十八年七月三十一日竣工（見原審卷第四十頁）。被上訴人於原審提出「易欣
　　　公司鋼構安裝驗收檢驗表」（見原審卷第五十三頁、五十四頁），據以主張伊
　　　所承攬之系爭工程已施工完畢並經兩造於八十八年八月二十五日完成驗收。上
　　　訴人對於被上訴人所提之「易欣公司鋼構安裝驗收檢驗表」亦不爭執，並陳稱
　　　：兩造確有一起驗收系爭鋼構安裝工程，該驗收檢驗表上「施工廠商」欄內有
　　　「詹詠嘉」簽名，「詹詠嘉」係被上訴人公司法定代理人乙○○○之子，當時
　　　係被上訴人公司派在現場之工地現場負責人，又驗收檢驗表上「承包廠商」欄
　　　內有「余榮三」之簽名，余榮三是上訴人公司派駐在工地的工務經理等語。足
　　　見上訴人主張系爭工程已經兩造於八十八年八月二十五日驗收一節為可採。再
　　　者，兩造所不爭執之系爭合約書第四條第三款載明：「全部工程完成後，並經
　　　甲方（指上訴人，以下同）及甲方之業主正式驗收合格後付清尾款．．．．．
　　　」等語（見原審卷第三十九頁）。系爭工程先由兩造會同於八十八年八月二十
　　　五日驗收後，再由上訴人公司之法定代理人與系爭倉庫新建工程之業主大穎企
　　　業股份有限公司（下稱大穎公司）人員薛水和，以及大穎公司所委任監造之易
　　　欣公司工務經理李宗諭，於八十八年九月十七日，就倉庫新建工程全部驗收完
　　　畢，有工程計價估驗明細表附卷足憑（見原審卷第六十三至六十五頁、本院卷
　　　第三十七至三十九頁），顯見系爭工程業經完工，並經上訴人及上訴人之業主
　　　正式驗收合格，依系爭工程合約書第四條第三款之約定，除已依第二款按實做
　　　實算而計付估驗款者外，其餘尾款，被上訴人自八十八年九月十八日起即可向
　　　上訴人請求給付系爭工程款，亦即被上訴人之系爭工程款請求權自該日起，時
　　　效開始進行。被上訴人曾於八十九年五月三日，以嘉義郵局第一四七號存證信
　　　函向上訴人催討工程款，有該信函可據（見本院卷第二十六、二十七頁），上
　　　訴人自承伊於同年月五日收到該信函後，曾於八十九年五月十九日，寄信函給
　　　被上訴人，信函載稱：「貴公司（指被上訴人）於八十九年五月三日存證信函
　　　第一四七號函已收悉，有關工程款（指系爭工程款）之事，因貴公司對外債務
　　　，而導致本公司遭台中地方法院執行命令八十八年執全秋字第三五六七號依法
　　　強制執行本公司禁止債務人（指被上訴人公司，以下同）收取對第三人（指上
　　　訴人公司，以下同）之工程款、債權或為其他處分，第三人亦不得對債債務人
　　　清償（即執行法院依據順安重機起重行即丁美玲之聲請，對被上訴人公司及上
　　　訴人公司核發禁止收取命令及禁止清償命令，禁止被上訴人對上訴人收取系爭
　　　工程款，以及禁止上訴人對被上訴人清償系爭工程款債務）。請貴公司（指被
　　　上訴人公司）能與債權人（指被上訴人公司之債權人）處理妥善，同時取得台
　　　中地方法院對本公司強制執行塗銷文件（指撤銷前述禁止收取命令及禁止清償
　　　命令），本公司即可給付貴公司之工程款」等語，有兩造所不爭執之函文附卷
　　　可據（見調閱之八十九年訴字第七三０號兩造間給付工程款事件卷宗第十五頁
　　　、十六頁），被上訴人公司自承於八十九年五月十九日收受該函文（見本院卷
　　　第一七五頁），上訴人所寄給被上訴人之前述函文之內容既已表示只要被上訴
　　　人與其債權人處理妥善，向執行法院聲請撤銷禁止收取及禁止清償命令，上訴
　　　人即願給付被上訴人系爭工程款，足見上訴人顯然已對被上訴人之系爭工程款
　　　債權承認存在，依民法第一百二十九條第一項第二款規定及最高法院二十六年
　　　鄂上字第三六號判例、五十年台上字第二八六八號判例意旨，被上訴人之系爭
　　　工程款請求權消滅時效因而中斷，應自八十九年五月十九日起重行起算。嗣被
　　　上訴人雖於八十九年七月三日，向原審法院對上訴人提起給付系爭工程款訴訟
　　　（見調閱之原法院八十九年訴字第七三０號第三至六頁），但該事件因兩造兩
　　　次遲誤言詞辯論期日而於九十年二月二日視為撤回起訴，有筆錄可據（見調閱
　　　之前述案卷第九五至九七頁），視為撤回起訴後，被上訴人又未於六個月內另
　　　再起訴，則依民法第一百三十一條規定，被上訴人之系爭工程款請求權時效視
　　　為不中斷，亦即仍應自八十九年五月十九日起算其時效，算至九十一年五月十
　　　九日即滿兩年而消滅，被上訴人遲至九十一年十月一日始再提起本件訴訟請求
　　　上訴人給付系爭工程款，是被上訴人於原審提起本件給付工程款訴訟時，其工
　　　程款請求權顯已罹於二年時效。
（三）按時效完成後，債務人得拒絕給付，為民法第一百四十四條第一項所明定。本
　　　件被上訴人之系爭工程款請求權時效已完成，業如前述，上訴人以時效完成為
　　　由而拒絕給付系爭工程款，洵屬有據。
（四）被上訴人另主張：上訴人於八十九年十二月六日，在另案（即彰化地院八十九
　　　年訴字第七三０號案件）審理中具狀陳稱：「．．．查原告（即本件被上訴人
　　　）所提系爭工程驗收檢驗表記載，乃僅有被告（指本件上訴人，以下同）有關
　　　人員之初驗而已，並未經被告之業主大穎公司檢驗合格，亦未經政府主管機關
　　　檢驗鋼構之結構是否安全？‧‧據上說明，原告依約尚不得請求給付工程款」
　　　等語，依此陳述內容，似已承認被上訴人之系爭工程款債權存在，時效應自八
　　　十九年十二月六日重新起算等語。惟為上訴人所否認。查上訴人上述書狀內容
　　　係表示被上訴人所施作之工程僅經上訴人初驗，未經上訴人之業主即定作人檢
　　　驗合格，被上訴人尚不得請求上訴人給付系爭工程款。依此內容，顯否定被上
　　　訴人工程款債權，玆被上訴人以上訴人上開狀紙所載內容，據以主張上訴人有
　　　承認被上訴人工程款債權存在，進而主張其工程款請求權時效尚未完成，自非
　　　有據。
（五）綜上所述，上訴人以被上訴人之系爭工程款請求權時效完成為抗辯而拒絕給付
　　　，洵屬正當，原審為被上訴人勝訴之判決並為假執行之宣告，尚有未洽，上訴
　　　論旨，指摘原判決失當，求予廢棄，為有理由，應由本院將原判決廢棄，改判
　　　駁回被上訴人在第一審之訴及假執行之聲請。
五、本件上訴人所為時效完成而拒絕給付之抗辯為可採，則兩造其餘攻擊防禦方法及
　　舉證，核於判決結果無影響，爰不逐一論述，附此敘明。
六、結論：本件上訴為有理由，依民事訴訟法第四百五十條、第七十八條，判決如主
　　文。
中　　　華　　　民　　　國　　九十三　　年　　　一　　　月　　 三十　　 日
~B1民事第五庭審判長法　官　陳滿賢
~B2　　　　　　　　法　官　朱　樑
~B3　　　　　　　　法　官　邱森樟
右為正本係照原本作成。
如對本判決上訴，須於收受判決送達後二十日內向本院提出上訴書狀，其未表明上訴
理由者，應於提出上訴後二十日內向本院提出上訴理由書(須按他造人數附具繕本)。
上訴時應提出委任律師或具有律師資格之人之委任狀；委任有律師資格者，另應附具
律師及格證書及釋明委任人與受任人有民事訴訟法第四百六十六條之一第一項但書或
第二項（詳附註）所定關係之釋明文書影本。
~B 　 　　　　　　書記官　粘銘環
中　　　華　　　民　　　國　　九十三　　年　　　二　　　月　　　六　　　日
附註：
民事訴訟法第四百六十六條之一（第一項、第二項）
對於第二審判決上訴，上訴人應委任律師為訴訟代理人。但上訴人或其法定代理人具
有律師資格者，不在此限。
上訴人之配偶、三親等內之血親、二親等內之姻親，或上訴人為法人、中央或地方機
關時，其所屬專任人員具有律師資格並經法院認為適當者，亦得為第三審訴訟代理人
。
　　　　　　　　　　　　　　　　　　　　　　　　　　　　　　　　　　　　Ｙ
